臺灣高等法院刑事判決
110年度上訴字第2382號
上  訴  人  臺灣基隆地方檢察署檢察官
被      告  劉秋哖


指定辯護人  本院公設辯護人  郭書益
上列上訴人因被告偽造有價證券案件，不服臺灣基隆地方法院
110年度訴字第83號，中華民國110年4月27日第一審判決（起訴
案號：臺灣基隆地方檢察署109年度偵字第35號）提起上訴，本
院判決如下：
    主  文
上訴駁回。
    犯罪事實及理由
一、審理結果，認原審以被告劉秋哖犯偽造有價證券罪，處有期
    徒刑1年10月，緩刑4年，並於本判決確定後6個月內向張月
    鳳給付新臺幣（下同）50萬元，共分3期給付，第1期20萬元
    於判決確定後2個月內給付，第2期20萬元於判決確定後4個
    月內給付，第3期10萬元於判決確定後6個月內給付；未扣案
    本票偽造發票人「高大福」、「劉嘉財」及「黃義勇」署押
    部分，均沒收，認事用法皆無不當，應予維持，並引用附件
    原判決記載之犯罪事實、證據及理由。
二、檢察官依告訴人請求，上訴意旨略以：原審未論述被告何以
    具有特殊原因與環境，客觀上足以引起一般人同情，依刑法
    第59條減刑，適用法律有誤。告訴人僅獲償微不足道的9千
    元，被告未再清償告訴人任何款項，難認犯後態度良好，原
    審宣告緩刑不當。
三、本院之論斷：
(一)原判決第4至5頁已詳述適用刑法第59條減輕刑罰的理由。被
    告始終坦白認罪；告訴人於原審明白陳述：已受償9千元，
    希望能拿到錢，希望被告不要被關，願意原諒被告（原審卷
    第78頁）原審參酌告訴人受償情形及量刑意見，引用刑法第
    59條，量處被告1年10月有期徒刑並宣告附負擔緩刑4年，符
    合告訴人陳明希望被告不要入監執行，得以繼續還款之意願
    。告訴人又以原審依刑法第59條減刑，諭知被告緩刑不當，
    請求檢察官上訴，核無理由。
(二)告訴人聲稱被告均未賠償損害，態度惡劣。然查，被告並未
    上訴；而告訴人顯然未詳細閱讀原判決。原審諭知被告緩刑
    並命被告於本判決「確定後」分三期，賠償告訴人共50萬元
    。告訴人請求檢察官上訴，無異是阻止原判決確定及所命緩
    刑條件發生效力。告訴人請求上訴聲稱被告均未賠償損害，
    態度惡劣，並不盡然；況且，被告若未遵循緩刑負擔而情節
    重大，檢察官得聲請撤銷緩刑宣告，足以促使被告確實履行
    緩刑負擔。檢察官因告訴人請求上訴，聲稱原判決不足以收
    儆惕之效，也有誤會。
(三)檢察官循告訴人請求上訴，並未提出更積極有力事證，不足
    以推翻原審認定。上訴無理由，應予駁回。
據上論斷，依刑事訴訟法第373條、第368條，判決如主文。
本案經檢察官陳宜愔提起公訴，檢察官林伯宇提起上訴，檢察官
蔡麗清到庭執行職務。
中　　華　　民　　國　　110 　年　　11　　月　　30　　日
  　　　　　　　　　刑事第十四庭審判長法　官  黃斯偉
  　　　　　　　　　　　　　　  　　  法　官  許泰誠
    　　　　　　　　　　　　　　  　  法　官  郭豫珍
以上正本證明與原本無異。
如不服本判決，應於收受送達後20日內向本院提出上訴書狀，其
未敘述上訴之理由者並得於提起上訴後20日內向本院補提理由書
（均須按他造當事人之人數附繕本）「切勿逕送上級法院」。
                                      書記官  葉書豪
中　　華　　民　　國　　110 　年　　11　　月　　30　　日
附件：原判決
臺灣基隆地方法院刑事判決　
110年度訴字第83號
公　訴　人　臺灣基隆地方檢察署檢察官
被　　　告　劉秋哖　
　　　　　　　　　　
　　　　　　　　　　
指定辯護人　王福民律師
上列被告因偽造有價證券案件，經檢察官提起公訴（109年度偵
字第35號），本院判決如下：
    主  文
劉秋哖犯偽造有價證券罪，處有期徒刑壹年拾月。緩刑肆年，並
於本判決確定後陸個月內向張月鳳給付新臺幣伍拾萬元，共分三
期給付，第一期新臺幣貳拾萬元於判決確定後貳個月內給付，第
二期新臺幣貳拾萬元於判決確定後肆個月內給付，第三期新臺幣
壹拾萬元於判決確定後陸個月內給付。
未扣案本票偽造發票人「高大福」「劉嘉財」「黃義勇」部分，
均沒收。
    事  實
一、緣劉秋哖因投資M101積欠張月鳳新臺幣（下同）51萬元，又
    因積欠張月鳳另筆借款債務，曾以親友劉嘉財所有坐落新北
    市○○區○○里○○段○○○段000地號土地及其上同小段0000建號建
    物為張月鳳設定最高限額72萬元之抵押權，作為另筆借款債
    務之擔保。嗣劉秋哖、劉嘉財為塗銷72萬元之抵押權，於民
    國107年3月21日出具切結書，承諾待劉秋哖、劉嘉財新購買
    之門牌號碼基隆市○○區○○街00號1樓房屋及其土地（下稱自
    來街房地）辦畢所有權移轉登記後，即清償借款，倘未清償
    ，同意以自來街之房地設定抵押權，續作為向張月鳳借款之
    擔保；且劉秋哖明知未經其親友劉嘉財、黃義勇、高大福之
    同意或授權，竟意圖供行使之用，基於偽造有價證券之犯意
    ，於不詳時、地，在號碼為00000000、票面金額為51萬元、
    發票日為107年3月22日、未記載到期日之本票（下稱「系爭
    本票」）發票人欄內偽簽劉嘉財、黃義勇及高大福之署名各
    1枚，盜蓋高大福之印文1枚（高大福印章為真正），而冒用
    劉嘉財、黃義勇及高大福之名義，共同簽發系爭本票，於翌
    (22)日將之交付張月鳳而行使之，並向張月鳳謊稱已獲渠等
    之同意，同時以系爭本票作為上開借款之擔保（劉秋哖所涉
    詐欺部分，業據臺灣基隆地方檢察署檢察官109年度偵字第3
    5號為不起訴處分確定）。嗣因張月鳳持系爭本票向本院聲
    請本票強制執行，經裁定准予強制執行，劉秋哖及劉嘉財提
    出本票債權不存在之訴，張月鳳始悉上情。
二、案經張月鳳訴由基隆市警察局第一分局報告臺灣基隆地方檢
    察署檢察官偵查起訴。
    理  由
壹、證據能力：
一、按被告以外之人於審判外之言詞或書面陳述，除法律有規定
    者外，不得作為證據，刑事訴訟法第159條第1項固定有明文
    ；惟被告以外之人於審判外之陳述，雖不符同法第159條之1
    至第159之4之規定，而經當事人於審判程序同意作為證據，
    法院審酌該言詞陳述或書面陳述作成時之情況，認為適當者
    ，亦得為證據。又當事人、代理人或辯護人於法院調查證據
    時，知有第159條第1項不得為證據之情形，而未於言詞辯論
    終結前聲明異議者，視為有前項之同意，同法第159條之5第
    1、2項亦定有明文。被告劉秋哖及其辯護人對卷內被告以外
    之人之供述證據均不爭執（本院卷第46頁），本院於審理時
    提示上開審判外陳述之內容並告以要旨，且經公訴人、被告
    及辯護人到庭表示意見，亦未於言詞辯論終結前對該等記載
    審判外陳述筆錄之證據資格有何異議，依據首開規定，應視
    為被告已有將上開審判外陳述作為證據之同意，本院審酌上
    開被告以外之人審判外陳述作成時之情況，並無不能自由陳
    述之情形，亦未見有何違法取證或其他瑕疵，且與待證事實
    具有關聯性，認為以之作為證據應屬適當，自均有證據能力
    。
二、除供述證據以外，其餘業經本院援為後開事實認定之「非供
    述證據」，核無公務員取得過程違背法定程式之具體事證，
    且均經本院於審判期日，依刑事訴訟法第164條、第165條之
    規定，踐行證據調查之法定程序，自均具有證據能力。
貳、實體事項：
一、上揭犯罪事實業據被告於準備程序及審理中坦認不諱，核與
    告訴人即證人張月鳳於警詢、偵查中指述之系爭本票係被告
    交付並偽造之情節大致相符（109年度偵字第35號卷第15-18
    、第74-75、105-106頁），且據被害人劉嘉財於另案偵查中
    及本院準備程序中、被害人高大福於本院準備程序中、被害
    人黃義勇於本院審理中供陳綦詳（109年度偵字第35號卷第2
    93-294頁、本院卷第45、47、71-72頁），並有系爭本票影
    本1份、切結書影本2份、本院108年度基簡字第697號民事判
    決1份、新北市地籍異動索引1份、新北市汐止地政事務所他
    項權利證明書1份、新北市汐止地政事務所109年8月4日新北
    汐地籍字第1096110480號函暨所附抵押權設定登記、塗銷登
    記案件複印本1份在卷可稽（109年度偵字第35號卷第34、59
    -67、117、131、215-244、260頁），足認被告上開任意性
    自白與事實相符，堪以採信。
二、本件事證明確，被告上開偽造有價證券犯行洵堪認定，應依
    法論科。
參、論罪科刑：
一、按行為後法律有變更者，適用行為時之法律。但行為後之法
    律有利於行為人者，適用最有利於行為人之法律，刑法第2
    條第1 項定有明文。而被告行為後，刑法第201 條第1 項於
    108 年12月25日修正，並於同年月27日生效施行，惟查前揭
    條文修正後規定，係依刑法施行法第1 條之1 第2 項前段規
    定將罰金提高30倍，亦即將原本之銀元3,000 元（經折算為
    新臺幣90,000元）修正為新臺幣90,000元，其修正結果不生
    有利或不利於行為人之情形，自非法律變更，當不生新舊法
    比較之問題，而應依一般法律適用原則，逕行適用裁判時法
    即修正後刑法第201 條第1項之規定。
二、按本票係可資流通市面之票據，為刑法第201 條規定之有價
    證券（最高法院31年上字第409 號判決意旨參照）。是核被
    告所為，係犯刑法第201 條第1 項之偽造有價證券罪。被告
    於上開本票上偽簽「高大福」、「劉嘉財」、「黃義勇」署
    名，並盜用「高大福」印章所為盜蓋印文之行為，均為其偽
    造有價證券之階段行為，不另論罪；而行使偽造有價證券之
    低度行為，復為偽造有價證券之高度行為所吸收，均不另論
    罪。
三、又犯罪之情狀顯可憫恕，認科以最低度刑仍嫌過重者，得酌
    量減輕其刑，刑法第59條定有明文。考其立法意旨，科刑時
    原即應依刑法第57條規定審酌一切情狀，尤應注意該條各款
    所列事項，以為量刑標準。刑法第59條所謂「犯罪之情狀顯
    可憫恕」，係指裁判者審酌刑法第57條各款所列事項以及其
    他一切與犯罪有關之情狀之結果，認其犯罪足堪憫恕者而言
    （即犯罪另有其特殊之原因與環境等等），即必於審酌一切
    之犯罪情狀，在客觀上顯然足以引起一般同情，認為縱予宣
    告法定最低刑度猶嫌過重者，始有其適用（最高法院38年台
    上字第16號、45年台上字第1165號、51年台上字第899號參
    照）。刑法第201條第1項之意圖供行使之用而偽造有價證券
    罪之法定刑為三年以上十年以下有期徒刑之罪，然同為偽造
    有價證券之人，原因動機不一，主觀惡性、手段情節、所生
    實害等犯罪情狀亦未必盡同，或有為滿足個人私慾，大量偽
    造有價證券以之販賣或詐欺而擾亂金融秩序之經濟犯罪，或
    因一時經濟拮据，供作調借現金憑證之用，是行為人行使偽
    造有價證券罪所造成危害社會之程度，自因個案而異，然法
    律科處此類犯罪，所設法定最低本刑則屬相同，殊難謂為不
    重。本院審酌被告係欲塗銷劉嘉財為告訴人張月鳳所提供房
    地之最高限額抵押權擔保，出具切結書後猶認尚有未足，始
    以己之名義，並冒用高大福、劉嘉財、黃義勇名義，與己共
    同簽發系爭本票交付予告訴人，偽造之本票票面金額僅有51
    萬元，而偽造有價證券罪之法定刑為3年以上有期徒刑，被
    告若科處最輕本刑有期徒刑3年，猶嫌過重，不符罪刑相當
    原則及比例原則，在客觀上足以引起一般同情，其犯罪情節
    顯可憫恕，依刑法第59條之規定酌量減輕其刑。
四、爰審酌被告除以自己名義為系爭本票之發票人外，並冒用高
    大福等人之名義共同發票，而將系爭本票交付予告訴人張月
    鳳，致告訴人之權益受損，且影響金融交易秩序，所為應予
    非難；兼衡酌被告坦承犯行，惟未賠償告訴人所受損害，而
    系爭本票經強制執行後，亦僅受償9千餘元（參告訴人所述
    ；本院卷第78頁）之犯後態度，暨斟酌被告所開立本票之票
    面金額、所造成危害程度、國中畢業之智識程度（參本院卷
    第15頁個人戶籍資料）、被告自陳家庭經濟狀況小康及其無
    業之生活情況及前無相類前科之素行狀況（參臺灣高等法院
    被告前案紀錄表）等一切情狀，量處如主文所示之刑，以資
    儆懲。
五、被告前犯妨害風化案件，經臺灣高等法院以98年度上更一字
    第6號判決判處有期徒刑10月，減為有期徒刑5月，嗣經上訴
    ，由最高法院以99年度台上字第5045號駁回上訴而告確定，
    於100年1月24日易科罰金執行完畢。被告於前案執行完畢後
    ，5年以內未曾因故意犯罪受有期徒刑以上刑之宣告，有臺
    灣高等法院被告前案紀錄表在卷可憑，被告因出具切結書擔
    保債權後，因認尚有未足，一時失慮，偽造系爭本票，致犯
    本罪，而告訴人於本院審理中亦陳稱：其希望拿回欠款，希
    望被告不要被關等語（本院卷第78頁），本院經被告此刑之
    宣告後，當知所警惕，信無再犯之虞，而為確保告訴人之債
    權仍獲得清償，認所宣告之刑以暫不執行為適當，爰依刑法
    第74條第1項第2款之規定，宣告緩刑4年，又系爭本票之面
    額為51萬元，告訴人陳稱因強制執行已獲償9千餘元（本院
    卷第78頁），從而，爰依刑法第74條第2項第3款之規定，諭
    知被告應於本判決確定後6個月內向告訴人給付50萬元，分3
    期給付，第1期之20萬元於判決確定後2個月內給付，第2期
    之20萬元於判決確定後4個月內給付，第3期10萬元於判決確
    定後6個月內給付，如未依限給付而情節重大者，檢察官得
    依刑法第75條之1第1項第4款之規定向法院聲請撤銷緩刑，
    併予敘明。
六、按刑法第205 條就偽造之有價證券，固規定不問屬於犯人與
    否，均沒收之。惟在票據上簽名者，依票上所載文義負責，
    二人以上共同簽名者，應連帶負責。又票據之偽造或票據上
    簽名之偽造，不影響於真正簽名之效力，從而二人以上共同
    在本票之發票人欄簽名者，應連帶負發票人責任，倘其中部
    分共同發票人係偽造，因對於真正發票人部分仍屬有效，僅
    應將偽造發票人之部分宣告沒收，不得將該有價證券全部沒
    收，而影響合法執票人對於真正發票人之票據權利（最高法
    院98年度台上字第6594號判決意旨參照）。系爭本票發票人
    欄之「高大福」「劉嘉財」「黃義勇」之署名，屬被告偽以
    渠等擔任共同發票人之意所偽造，該偽造之發票人「高大福
    」「劉嘉財」「黃義勇」部分，依刑法第205 條之規定，應
    予宣告沒收；至於，盜用他人真印章所蓋之印文，並非偽造
    印章之印文，無庸宣告沒收，從而，被告所盜蓋「高大福」
    之印文，既屬真正，爰不予宣告沒收。
據上論斷，應依刑事訴訟法第299條第1項前段，判決如主文。
本案經檢察官陳宜愔提起公訴，檢察官林伯宇到庭執行職務。
中　　華　　民　　國　　110 　年　　4 　　月　　27　　日
              刑事第三庭審判長法　官　齊  潔
　　　　　　　　　            法  官  鄭虹真
　　　　　　　　　            法  官  周霙蘭
以上正本證明與原本無異。
如不服本判決應於收受送達後20日內向本院提出上訴書狀，並應
敘述具體理由；其未敘述上訴理由者，應於上訴期間屆滿後20日
內向本院補提理由書( 均須按他造當事人之人數附繕本) 「切勿
逕送上級法院」。　　　　　　　　　
中　　華　　民　　國　　110 　年　　4 　　月　　27　　日
                              書記官  洪儀君
附錄論罪法條：
中華民國刑法第201條
意圖供行使之用，而偽造、變造公債票、公司股票或其他有價證
券者，處3年以上10年以下有期徒刑，得併科9萬元以下罰金。
行使偽造、變造之公債票、公司股票或其他有價證券，或意圖供
行使之用而收集或交付於人者，處1年以上7年以下有期徒刑，得
併科9萬元以下罰金。